臺灣臺中地方法院民事判決　　　　　　　100年度訴字第546號
原　　　告　劉邦斌
訴訟代理人　黃清濱律師
複代理人　　謝文明律師
被　　　告　涂麗芬
　　　　　　巫春燕
上列當事人間請求損害賠償等事件，本院於民國100年3月28日言
詞辯論終結，判決如下：
    主    文
原告之訴駁回。
訴訟費用由原告負擔。
    事    實
一、原告主張：
  (一)被告涂麗芬及巫春燕2人，原係原告劉邦斌所經營位於臺中
    市○○區○○街449號「劉邦斌婦產科診所」內之護士。緣
    已懷孕24週之孕婦黃秀彩於民國96年1月19日晚上11時許，
    因下腹疼痛及陰道出血等早產現象，前來診所安胎。嗣於96
    年1月21日上午11時37分許，發現安胎失敗，經原告和孕婦
    黃秀彩及其家屬溝通後，決定放棄對胎兒急救。原告乃指示
    被告涂麗芬及巫春燕2人，將孕婦黃秀彩由3樓之安胎病房移
    至2樓之產房內待產，並指示被告涂麗芬及巫春燕至少應留
    一人在產房內，照顧孕婦。然當原告於96年1月21日上午11
    時58分抵達產房時，發現被告2人均未在產房內，而孕婦有
    破水之情形，遂立即指示護士進入產房處理並照顧孕婦，原
    告則出面向家屬解釋病情，並瞭解新生兒出生後急救之需求
    。嗣被告巫春燕於21日上午12時8分許，召喚原告進入產房
    接生，當原告進入產房時，發現小孩已經產出，並僅藉由臍
    帶連接母體；原告立即處理小孩，並將臍帶剪斷接續其後處
    理，孕婦黃秀彩於12時20分以自然產方式，生下1重約700公
    克之女嬰，生命跡象微弱，隨即予以急救，並轉送中山醫學
    大學附設醫院新生兒加護病房繼續治療。然新生兒於96年1
    月26日，在中山醫學大學附設醫院，仍因急性腎衰竭併發多
    重器官衰竭死亡。詎被告涂麗芬及巫春燕為脫免渠等無故離
    開產房，未盡照顧義務之責，竟於96年5月7日、10月8日、
    11月16日及97年11月26日，分別在臺灣臺中地方法院檢察署
    檢察官偵查中及臺灣臺中地方法院刑事庭審理原告被訴涉嫌
    上揭業務過失致死案件時，先、後為下列虛偽證述：
    1.被告涂麗芬虛偽證述部分：
      (1)於96年5月7日上午，在臺灣臺中地方法院檢察署檢察官
        訊問時，具結後證稱：…後來劉邦斌就對我們說，留告
        訴人一人在場自己用力生產，然後我和巫春燕先離開，
        之後劉邦斌才離開…等語。
      (2)於96年10月8日下午，在臺灣臺中地方法院檢察署檢察
        官訊問時，具結後證稱：…他確實有下指令說「給他自
        己用力，我們都出去」，因為當時還有另外一個產婦要
        生…；那時是因為醫生下令我們要出去，我的印象中我
        們好像有問醫生說我們都出去嗎？他說對，我們都出去
        …；就是劉邦斌確實有叫我們出去，一般醫師不應該叫
        我們都出去，…等語。
      (3)於96年11月16日下午，在臺灣臺中地方法院檢察署檢察
        官訊問時，具結後證稱：（問）劉邦斌是否有指示你們
        離開產房？（答）有等語。
      (4)於97年11月26日上午，在臺灣臺中地方法院刑事庭審理
        接受訊問時，具結後證稱：（問）被告有叫你和巫春燕
        離開，讓黃秀彩自己生？（答）有。（問）被告叫你們
        先去忙另外兩位產婦？（答）好像是說讓黃秀彩自己生
        ，我們先出去，或是說讓黃秀彩自己用力，我們先出去
        。（問）被告叫你們都出去，你有質疑嗎？（答）有。
        我有多問一次我們都要出去嗎？被告說對。我會這樣問
        ，是被告叫我們全部出去，不合我們所受的訓練，所以
        我再跟被告確認一次等語。
    2.被告巫春燕虛偽證述部分：
      (1)於96年5月7日上午，在臺灣臺中地方法院檢察署檢察官
        訊問時，具結後證稱：…然後劉邦斌就叫我們二人先離
        開產房，讓告訴人一個人在產房裡自己生，然後我們有
        質疑，就問劉邦斌說是否如此，劉邦斌確實要我們二人
        離開…等語。
      (2)於96年10月8日下午，在臺灣臺中地方法院檢察署檢察
        官訊問時，具結後證稱：…劉邦斌確實向我們說「要讓
        黃秀彩自己生，我們先出去」，我與涂麗芬還有再度向
        劉邦斌確認是否要這樣子做，然後劉邦斌還是叫我們先
        出去，要黃秀彩自己生等語。
      (3)於96年11月16日下午，在臺灣臺中地方法院檢察署檢察
        官訊問時，具結後證稱：因為劉邦斌確實有叫我們出去
        ，所以我們才會出去…等語。
      (4)於97年11月26日上午，在臺灣臺中地方法院刑事庭審理
        接受訊問時，具結後證稱：（問）本件為何產婦進產房
        ，而沒有任何護士在產房？（答）是聽從被告的指示，
        被告說讓黃秀彩自己生，當天沒有發生其他事情，被告
        就跟我和涂麗芬說：叫我們都出去，讓黃秀彩自己用力
        ，自己生，我們就全部出去。當時被告確實有叫我們出
        去，涂麗芬好像有質疑被告，被告就叫我和涂麗芬出去
        ，但沒有說理由，所以我們就出去等語。
  (二)然按診所96年1月21日產房錄影光碟內容，孕婦黃秀彩於當
    日上午11時37分安胎失敗，由被告二人將之由三樓安胎病房
    移至2樓產房內，原告於11點58分才進入產房。其間原告於
    11時37分至11時58分間，並未進入產房，如何對被告二人指
    示「讓黃秀彩自己用力生」、「妳們都出去」等語。且錄影
    光碟亦顯示，當日11時37分至11時58分間，被告二人曾同時
    離開產房，逕自在護理站寫病歷，原告對此並不知悉。被告
    二人顯係為推諉責任，而故意對原告為不實之指控。被告二
    人一再說謊，造成原告蒙受刑事追訴及名譽重大影響。
  (三)按因故意或過失，不法侵害他人之權利者，負損害賠償責任
    。故意以背於善良風俗之方法，加損害於他人者亦同。又不
    法侵害他人之身體、健康、名譽、自由、信用、隱私、貞操
    ，或不法侵害其他人格法益而情節重大者，被害人雖非財產
    上之損害，亦得請求賠償相當之金額。其名譽被侵害者，並
    得請求回復名譽之適當處分，民法第184條第1項、第195條
    第1項分別定有明文。又「民法上名譽權之侵害非即與刑法
    之誹謗罪相同，名譽有無受損害，應以社會上對個人評價是
    否貶損作為判斷之依據，苟其行為足以使他人在社會上之評
    價受到貶損，不論其為故意或過失，均可構成侵權行為，其
    行為不以廣佈於社會為必要，僅使第三人知悉其事，亦足當
    之。」最高法院90年台上字第646號著有判例足資參照。爰
    依侵權行為之法律關係，請求被告二人賠償並回復原告之名
    譽。
  (四)聲明：1.被告二人應各給付原告新台幣(下同)50萬元，及自
    起訴狀繕本送達翌日起至清償日止，按年息5%計算之利息。
    2.原告如獲有利判決，被告應負擔費用以16號字體大小將本
    件民事判決登載在聯合報、自由時報、中國時報、蘋果日報
    全國版之第一版下半頁一天。3.訴訟費用由被告負擔。4.原
    告願供擔保請准予宣告假執行。
二、被告則以：被告二人在臺灣臺中地方法院檢察署偵查中，及
    本院審理中所為之證述，均為事實。法院後來判決原告無罪
    之原因，並非被告二人證述不實，而是認為原告之過失行為
    與胎兒之死亡之間沒有因果關係。另原告雖亦曾向地檢署告
    發被告二人涉犯偽證罪，惟亦經檢察官偵查終結並為不起訴
    處分，雖原告聲請再議及交付審判，亦分別遭駁回確定。足
    以證明被告二人在偵查中及審判中之證述屬實。原告據以對
    被告請求損害賠償，即無理由。並均聲明：(一)原告之訴及假
    執行之聲請均駁回。(二)訴訟費用由原告負擔。(三)若受不利之
    判決，願供擔保，請准予免為假執行。
三、本院之判斷：
  (一)被告對於原告所主張，伊二人曾分別在原告涉嫌過失致死案
    件，於臺灣臺中地方法院檢察署偵查中及本院審理時，為上
    開證述之事實，並不爭執，復經本院調閱臺灣臺中地方法院
    檢察署97年度偵字第693號偵查卷宗及本院97年度醫訴字第5
    號刑事卷宗查核無訛，可堪信為真實。是本件首要堪酌者為
    ，被告二人之上開證述，是否為虛偽陳述。
  (二)經查：訴外人黃秀彩於上開刑事案件偵查中曾證稱：「（問
    ：當時二位證人被要求出去，妳是否有聽到？）有，我有聽
    到劉邦斌指示二個證人出去，我當時是躺在產房，巫春燕、
    塗麗芬出去之後，劉邦斌還向我說要自己用力生，我羊水破
    了之後並沒有人發現，事後劉邦斌又再度進來一次，我說是
    否為羊水破了，因為潑到牆壁上，然後劉邦斌看完又走出去
    了。」等語（臺灣臺中地方法院檢察署96年度他字第1134號
    偵查卷第204頁）。於本院刑事案件審理時復結證稱：「．
    ．到產房時．．．讓我自己一個人躺在那邊．．．之後被告
    過來跟我說等一下要生的時候，用力生，之後被告就走出去
    ，產房內本來還有兩個護士，但都在忙自己的事情，我就問
    我要怎麼生，被告就又走進來，跟護士交代事情，我有聽到
    被告跟護士說，等一下你們出去，讓我自己一個人生，我覺
    得很納悶，我第一次生產，又沒有護士在場，我要怎麼自己
    生，後來護士就相繼走出去，被告比護士還先走出去，他們
    走出去之後，隔十幾分，剛好被告自己走進來，問我還沒有
    要生嗎？我說還沒。之後被告又走出去，隔沒多久被告又走
    進來，這時我的羊水已經噴出來了，被告問我怎麼噴的到處
    都是，說完後被告又走出去，沒有理會我，也沒有幫我檢查
    ，過沒多久，被告請一名護士進來擦地上的羊水，擦完，護
    士走出去，產房內就只有我一個人，後來我的肚子很痛，我
    想到醫生叫我用力生，我一用力，小孩就生出來了。從護士
    走出去，到我生下小孩，相隔約三分鐘。小孩生出來後約二
    、三分鐘，護士就進來，護士巫春燕一站在自動門處就看到
    小孩，所以也沒有進來，馬上跑出去。」、「護士就去叫被
    告，被告跟另外一個護士進來，被告先將小孩斷臍帶，並問
    護士出生的時間，護士說約12點21分，但實際上應該是更早
    ，約12點17分．．．」等語（本院97年度醫訴字第7號卷第
    57頁）。
  (三)綜上可知，被告巫春燕、塗麗芬二人於刑事案件偵查中及審
    理中證述之內容，與訴外人黃秀彩於偵查中及本院刑事庭審
    理時迭次證述之內容互核一致。且查，臺灣臺中地方法院檢
    察署檢察官曾於97年4月9日當庭勘驗「劉邦斌婦產科診所」
    護理站於96年1月21日監視錄影光碟，亦有勘驗筆錄可參(臺
    灣臺中地方法院檢察署97年度偵字第693號偵查卷第126-131
    頁）。其勘驗結果，亦與被告二人及黃彩秀之說詞一致。實
    難認定被告二人於作證時，有故意虛偽陳述之事實。
  (四)況且，依照本院97年度醫訴字第5號刑事判決書所認定之理
    由所示：雖然原告劉邦斌於黃秀彩產出胎兒邱靖涵之第一時
    間未在產房，亦未督促護理人員在旁協助，但既乏積極證據
    證明胎兒邱靖涵在黃秀彩自行產出之過程中，曾因此受有任
    何撞擊或搖晃，且該撞擊或搖晃確實肇致胎兒邱靖涵之傷害
    或加重原本脆弱血管破裂之危險性，或加重腦室出血之嚴重
    度，即難遽認劉邦斌之上開不作為與胎兒邱靖涵之死亡間有
    何相當因果關係存在，此並有上揭判決書在卷可佐。是依照
    前揭刑事判決意旨，認為原告劉邦斌無罪之理由，係因無法
    證明胎兒邱靖涵在孕婦黃秀彩自行產出之過程中，曾因此受
    有任何撞擊或搖晃，甚且該撞擊或搖晃確實肇致胎兒邱靖涵
    之傷害或加重原本脆弱血管破裂之危險性，或加重腦室出血
    之嚴重度為其主要原因，因此認定原告劉邦斌之不作為與胎
    兒邱靖涵之死亡結果，無因果關係存在。並非以被告二人上
    開不利於原告之證述為不可採，因而認定原告無罪。茲原告
    嗣後雖亦對被告二人提出偽證罪之告發，惟亦經檢察官為不
    起訴處分，此亦有臺灣臺中地方法院檢察署99年度偵字第24
    942號不起訴處分書在卷可參。
  (五)綜上所述，原告對於被告二人作證時有虛偽陳述之事實，並
    無法舉證以實其說，所為主張自不足為採。從而，原告本於
    侵權行為之法律關係，請求被告損害賠償，為無理由，應予
    駁回。本件原告之訴既經駁回，其假執行之聲請即失所附麗
    ，亦併駁回之。
四、結論：本件原告之訴為無理由，依民事訴訟法第78條，判決
    如主文。
中    華    民    國    100    年    4    月    11    日
                  民事第三庭    法  官  高英賓
正本係照原本作成。
如對本判決上訴，須於判決送達後20日內向本院提出上訴狀。如
委任律師提起上訴者，應一併繳納上訴審裁判費。
中    華    民    國    100    年    4    月    11    日
                                書記官  廖碩薇